【裁判字號】    89,上訴,1487
【裁判日期】    891213
【裁判案由】    傷害
【裁判全文】
臺灣高等法院臺南分院刑事判決             八十九年度上訴字第一四八七號   Ｇ
      上  訴  人  臺灣雲林地方法院檢察署檢察官
      上  訴  人
      即  被  告  甲  ○  ○
      指定辯護人  本院公設辯護人  丙  ○  ○
右上訴人因被告重傷未遂案件，不服臺灣雲林地方法院八十九年度訴字第一九七號中
華民國八十九年十月十一日第一審判決（起訴案號：臺灣雲林地方法院檢察署八十九
年度偵字第一三四０號），提起上訴，本院判決如左：
      主      文
原判決撤銷。
甲○○使人受重傷未遂，處有期徒刑參年，褫奪公權貳年。
扣案之塑膠滴油瓶貳瓶沒收。
      事      實
一、甲○○與乙○○前為雲林縣大埤鄉農會同事。民國八十五年十月間，甲○○提前
    於未滿六十五歲退休，所領之勞保費有損失及其種植百合虧欠新台幣（下同）三
    百萬元等情，甲○○認其之此部分損失與虧欠係與乙○○所約定應由乙○○負責
    賠償（按甲○○與乙○○當時均任職雲林縣大埤鄉農會），惟因乙○○認其無上
    開賠償之義務而拒予賠償甲○○之上開損失與虧欠，又因乙○○於八十八年間自
    訴甲○○誣告罪（本件業臺灣雲林地方法院八十八年自字第六五號判處甲○○有
    期徒刑六月，經本院八十八年上訴字第一六六一號判處無罪，現於最高法院上訴
    中）致甲○○懷恨在心，乃於八十八年某月間，在嘉義縣溪口鄉某不詳之西藥房
    ，購買硫酸供作潑灑乙○○重傷害之用。嗣甲○○因種植百合虧損，已無力繳納
    其農會貸款利息，遂要求乙○○代其墊繳利息五萬六千元未果。詎甲○○因此憤
    憤不平，竟基於毀敗雙眼及毀容重傷害之故意，於八十九年三月二十一日十五時
    許，騎乘車號ＭＢＦ─二九一號重型機車至雲林縣大埤鄉農會，並先將其前所購
    買之硫酸，分裝於二塑膠滴油瓶並置於該機車行李箱內，到達該農會時，手持其
    中一瓶硫酸（其中一瓶放置於機車行李箱內），進入該農會推廣股辦公室，見到
    乙○○正低頭處理事務時，即持該硫酸往乙○○之臉、頸、胸部等身體部位潑灑
    ，旋騎乘該機車逃逸，造成乙○○受有頭、頸、前胸及背部化學性灼傷，深度為
    二度，面積共百分之八，兩眼亦遭化學葯品灼傷，而右眼矯正視力為０．二〔起
    訴書誤繕為０．０二〕、左眼矯正視力為０．０五，經及時醫治，致左眼眼角混
    濁、左臉部、右臉眼角、左後背部、前胸尚留有疤痕，右眼視力為０．一、左眼
    視力為０．０五，幸未擴大傷害致二眼視力未完全毀敗，而其他皮膚上之疤痕亦
    未達重大傷害程度而未遂。嗣經警於八十九年三月二十一日十五時十分許，在雲
    林縣大埤鄉怡然村與南和村交界路口逮獲，並扣得甲○○所有供犯罪所用及供犯
    罪預備之塑膠滴油瓶各一瓶（共二瓶）。
二、案經乙○○訴由雲林縣警察局斗南分局報請臺灣雲林地方法院檢察署檢察官偵查
    起訴。
      理      由
一、訊據上訴人即被告甲○○，對於右揭時地，攜帶預藏之硫酸二瓶，一瓶置機車置
    物箱內，另手持一瓶進入雲林縣大埤鄉農會，以該硫酸撥灑乙○○，致乙○○受
    有頭、頸、前胸及背部化學性灼傷，深度為二度，面積共百分之八，兩眼亦遭化
    學葯品灼傷，而右眼矯正視力為０．二、左眼矯正視力為０．０五，經及時醫治
    ，致左眼眼角混濁、左臉部、右臉眼角、左後背部、前胸尚留有疤痕，右眼視力
    為０．一、左眼視力為０．０五等情不諱，惟否認有重傷害犯行，並辯稱：告訴
    人乙○○叫伊提前退休，幫忙競選總幹事，並要伊對當時之總幹事告訴，結果乙
    ○○竟沒有競選，讓伊沒有工作，找他協調不理，伊才生氣到西藥房買硫酸，結
    果買到鹽酸，潑灑是要警告他，伊只是要潑灑他的脖子云云。惟查：
  (一)被告甲○○於右揭時地，對告訴人乙○○潑灑硫酸及造成上開傷害等事實，已據
    告訴人乙○○指訴綦詳，核與證人洪健發即在場之人證述情節，尚屬相符，並有
    相片八紙、及塑膠滴油瓶二瓶扣案可稽。而告訴人乙○○因被潑灑硫酸，造成頭
    、頸、前胸及背部化學性灼傷，深度為二度，面積共百分之八，兩眼遭化學葯品
    灼傷，右眼矯正視力為０．二、左眼矯正視力為０．０五，經及時醫治後，尚有
    左眼眼角混濁、左臉部、右臉眼角、左後背部、前胸留有疤痕，右眼視力為０．
    一、左眼視力為０．０五等情，復有診斷證明書三紙可稽，並經原審於八十九年
    七月四日勘驗告訴人乙○○眼臉部等卻因遭流酸潑灑屬實，製有勘驗筆錄足佐。
  (二)被告甲○○雖於本院審理時否認有重傷害犯行云云。惟其於檢察官八十九年三月
    二十二日偵查時，已自承要使告訴人乙○○在臉上留痕警告，知道硫酸潑到臉，
    會造成毀容留下疤痕等語。參以人之臉部面貌，為人之容貌部位，其既認識硫酸
    為腐蝕性，潑人顏面將造成臉部傷害等供詞以觀，顯然其已認識硫酸潑臉，將造
    成毀容之重傷害無訛。而硫酸為腐蝕性極為強烈物品，遇到物體有腐蝕作用，因
    此，一般人使用硫酸時，均極小心謹慎，俾免沾到而受傷害，是使用硫酸時戴有
    橡皮手套，或遠離易為腐蝕之物品，乃眾所皆知之事，果以之潑灑人之眼睛、容
    貌，極易造成眼睛失明，容貌被毀之重大傷害結果，此為一般人所得認識，亦為
    被告所認識，竟明知硫酸有強烈腐蝕特性，以硫酸潑灑告訴人乙○○眼睛及臉部
    容貌等位置，其有毀容重傷害之故意，應甚灼然。其嗣後於檢察官八十九年四月
    六日偵查、及本院審理翻異前詞改口辯稱：伊只是要噴告訴人脖子云云，核與上
    揭供述不合，且觀查告訴人乙○○被潑灑硫酸位置，均分佈於臉部、頸部、及胸
    部等身體部位，而被告甲○○所以向告訴人乙○○潑灑硫酸，乃因其提前退休後
    ，失去工作，又因經營虧損，無法繳交貸款，致其不動產為法院拍賣，顯見其當
    時情緒已失控，其既要乙○○留下疤痕，衡情自應朝臉部潑灑，是其八十九年三
    月二十二日於檢察官偵查時，供述要使告訴人乙○○在臉上留痕警告，乃以硫酸
    對之潑灑等情，應較可採。其事後翻異前詞，供稱僅要潑灑他的脖子等情，應係
    犯後卸飾之詞，實無足取。
  (三)又扣案塑膠滴油瓶二瓶，經送法務部調查局鑑定結果，該滴油空瓶內液滴檢驗結
    果含有硫酸成份無訛，復有法務部調查局八十九年八月二十五日八九陸〔一〕字
    第八九０五八二五一號函可佐，足見用以噴灑告訴人乙○○之液體，確為硫酸無
    誤。被告甲○○辯稱其到西藥房買硫酸，結果買到鹽酸等情，應係避重就輕之詞
    ，自難採信。
  (四)按「用硫酸潑灑被害人之面部，顯有使其受重傷之故意，雖被害人及時逃避，僅
    面部胸部灼傷，疤痕不能消失，雙目未致失明，自亦無解於使人受重傷未遂之罪
    責。」最高法院著有五十一年台上字第六００號判例可循。又臉部容貌，為人之
    門面，一般人均重視臉部容貌，因此，實務將毀人容貌，論以刑法第十條第四項
    第六款之重傷害罪行。毀人容貌，固屬重傷罪規範範疇，惟毀人容貌既、未遂之
    認定，除應審酌其是否達到身體或健康，有重大不治或難治之傷害者外，尚應勘
    酌毀容程度輕重、毀容面積多寡，以資綜合判斷認定；所謂毀敗，係指視覺、聽
    覺、味覺、嗅覺、生殖器官或身軀之肢體受到重大傷害，完全且永久喪失機能而
    言。若僅機能減損衰退，或一時喪失者，即非毀敗。本件被告甲○○持硫酸潑灑
    告訴人乙○○，造成告訴人乙○○頭、頸、前胸及背部化學性灼傷，深度為二度
    ，面積共百分之八，兩眼遭化學葯品灼傷，右眼視力為０．一、左眼視力為０．
    ０五，嗣經原審勘驗其疤痕回復情形，尚遺有左眼眼角混濁、左臉部、右臉眼角
    、左後背部、前胸等部分疤痕，有原審勘驗筆錄可按。其中告訴人乙○○雙眼受
    硫酸傷害浸蝕後，右眼視力為０．一、左眼視力為０．０五，有診斷書可按，其
    眼睛視力經原審勘驗結果，左眼眼角混濁，惟尚能為通常之辨識，其右眼尚能觀
    察事務，均僅達視覺減衰程度，尚未達完全喪失之毀敗程度，揆諸上揭說明，尚
    未達於重傷害既遂。而其左臉部、右臉眼角、左後背部、前胸等部位，雖受硫酸
    潑灑而留有疤痕未除，惟已改善甚多，此從告訴人乙○○於檢察官偵查時提出之
    相片，與原審八十九年七月四日勘驗、及其提出之相片相互對照以觀，已有顯著
    改善，有上揭相片及原審勘驗筆錄附卷可稽。參以毀容重傷害，其既未遂之認定
    ，本應有程度上差別，即依具體情況判斷所毀容貌，以資認定。換言之，毀人容
    貌如面積廣大，且有相當之深度，令一般人見到即感畏怖，被害人亦羞見其容貌
    之境者，應認已達重傷害既遂程度；惟僅容貌受損傷，未達人見畏怖程度者，且
    日後有漸漸回復，或疤痕日淺之望者，尚難憑此即遽認係既遂。蓋因目前醫學技
    術發達，傷者本可透過醫學研磨或植皮等手術，以使臉部疤痕漸失或回復改善之
    境，是告訴人乙○○於原審八十九年七月四日勘驗時，雖仍留有疤痕，惟其疤痕
    已有顯著改善，並有其偵查當時提出之相片，與八十九年七月四日原審勘驗及最
    近攝得之相片可參，應認未達重傷害既遂之程度，合先敘明。
  (五)又告訴人乙○○屢於警訊、偵查、原審及本院審理中否認有答應願補足被告甲○
    ○因提前未滿六十歲退休之勞保費差額，亦未應允願補償甲○○種植百合虧欠之
    三百萬元，又查無其他證據可資證明告訴人乙○○與被告甲○○有此協議情事，
    ，況告訴人亦無何義務須補足甲○○之勞保費差額，亦無何原因須補償甲○○種
    植百合虧欠之三百萬元，因而被告甲○○所稱乙○○應其要求，提前於未滿六十
    五歲退休，乙○○口頭應允由其補足勞保費差額，並願補償甲○○種植百合虧欠
    三百萬元，因乙○○均未依約履行，致甲○○懷恨在心，乃起意購買硫酸預備於
    乙○○不履約時，供作潑灑乙○○重傷害之用云云，不足採信，是本件純係因乙
    ○○於八十八年間曾自訴甲○○誣告罪，致甲○○懷恨在心，乃引起被告甲○○
    犯罪之動機所致。
  (五)綜上所述，本件事證明確，被告犯行堪以認定。
二、核被告甲○○所為，係犯刑法第二百七十八條第三項、第一項之使人受重傷未遂
    罪行。其一潑灑硫酸行為，同時造成告訴人頸、胸等部位傷害部分，已為重傷害
    未遂行為吸收，不另論罪。公訴人起訴認被告甲○○上揭所為，係犯重傷害既遂
    罪，容有未洽。被告已著手於重傷害行為之實施，而不遂，為未遂犯，應依刑法
    第二十六條前段之規定，按既遂犯之刑減輕之。
三、原審予以論罪科刑，並量處有期徒刑參年，褫奪公權貳年，固非無見。唯查：本
    件告訴人乙○○並未答應願補足被告甲○○之勞保費差額，亦未應允願補償甲○
    ○種植百合虧欠三百萬元，純係因乙○○於八十八年間曾自訴甲○○誣告罪，致
    甲○○懷恨在心，乃引起被告甲○○犯罪之動機所致，惟原審事實欄內卻載「甲
    ○○應乙○○要求，提前於未滿六十五歲退休，乙○○口頭應允由其補足勞保費
    差額，並願補償甲○○種植百合虧欠三百萬元，因乙○○均未依約履行，致甲○
    ○懷恨在心，乃購買硫酸預備於乙○○不履約時，供作潑灑乙○○重傷害之用」
    等情，事實所載有誤，即有未洽。被告上訴意旨猶執前詞，否認犯罪，及檢察官
    依告訴人之請求上訴，認被告所犯係重傷既遂云云，雖不足採，惟檢察官依告訴
    人之請求上訴，執此指摘原判決採證不當，為有理由，自應由本院將原判決撤銷
    改判。爰審酌被告未曾受有期徒刑以上刑之宣告，有台灣雲林地方法院檢察署刑
    案資料查註紀錄表、本院被告全國前案紀錄表可稽，其因一時細故衝動，竟持硫
    酸潑灑告訴人乙○○，造成其頭、頸、前胸及背部化學性灼傷，深度為二度，面
    積共百分之八，兩眼亦遭化學葯品灼傷，而右眼視力為０．一、左眼視力為０．
    ０五等傷害，傷勢不輕，本應處以重刑，惟念及其年已六十歲，有其年籍資料可
    按，其犯罪動機、手段、犯後態度等一切情狀，量處有期徒刑參年，且依被告犯
    罪之性質，認有褫奪公權之必要，爰併宣告褫奪公權貳年。扣案塑膠滴油瓶二瓶
    ，均係被告所有，其中一塑膠滴油瓶係供犯罪之用，另一塑膠滴油瓶放置於機車
    行李箱內為供犯罪預備之用，均依刑法第三十八條第一項第二款規定，併予宣告
    沒收。
據上論斷，應依刑事訴訟法第三百六十九條第一項前段、第三百六十四條、第二百九
十九條第一項前段，刑法第二十六條前段、第二百七十八條第三項、第一項、第三十
七條第二項、第三十八條第一項第二款，判決如主文。
本案經檢察官楊治宇到庭執行職務。
中    華    民    國      八十九      年      十二      月      十三    日
                                  臺灣高等法院臺南分院刑事第六庭
                                      審判長法官  林    金    村
                                            法官  戴    勝    利
                                            法官  顏    基    典
右正本證明與原本無異。
如不服本判決，應於判決送達後十日內向本院提出上訴狀，其未敘述理由者並應於提
出上訴狀後十日內向本院補提理由書（應附繕本)。
                                      法院書記官  呂    嘉    文
中    華    民    國      八十九      年      十二      月      十四    日
附錄本判決論罪科刑法條：
刑法第二百七十八條：
使人受重傷者，處五年以上十二年以下有期徒刑。
犯前項之罪因而致人於死者，處無期徒刑或七年以上有期徒刑。
第一項之未遂犯罰之。


司法院資訊處製作；財團法人民間司法改革基金會備份。
